臺灣高等法院高雄分院刑事判決
110年度上訴字第1023號
上  訴  人  
即  被  告  王鼎夫



選任辯護人  張永昌律師
上列上訴人因毒品危害防制條例案件，不服臺灣高雄地方法院11
0年度訴字第156號，中華民國110年9月30日第一審判決（起訴案
號：臺灣高雄地方檢察署109年度偵字第20435號、109年度偵字
第20436號），提起上訴，本院判決如下：
    主  文
上訴駁回。
    事  實
一、王鼎夫基於販賣第三級毒品Mephedrone（4-甲基甲基卡西酮
    ）以營利之犯意，於民國109年10月6日前某時許，以微信通
    訊軟體帳號「poiuy00000000」發送訊息，朱峰輝觀看後，
    即以其微信帳號「iou00000000」與王鼎夫聯繫表示欲購買
    含上開毒品成分之咖啡包3包（斯時雙方尚未就售價達成合
    致），王鼎夫與朱峰輝約定會面時、地後，即於109年10月6
    日11時14分許，騎乘機車至高雄市前鎮區新光路與文林街交
    岔路口附近之「全家便利商店」前，將內含第三級毒品Meph
    edrone之咖啡包3包交付給朱峰輝，惟尚未與朱峰輝談妥價
    金及收取對價之際，即為巡邏之高雄市政府警察局前鎮分局
    復興路派出所員警發現形跡可疑而上前盤查，當場在朱峰輝
    身上扣得毒品咖啡包3包，另扣得王鼎夫所有iphone手機1支
    （IMEI：000000000000000，含0000000000號SIM卡1 張），
    而查悉上情。
二、案經高雄市政府警察局前鎮分局報告臺灣高雄地方檢察署檢
    察官偵查起訴。
    理  由
壹、程序部分
　　按被告以外之人於審判外之言詞或書面陳述，除法律有規定
    者外，不得作為證據，刑事訴訟法第159條第1項定有明文。
    又被告以外之人於審判外之陳述，雖不符刑事訴訟法第159
    條之1至第159條之4之規定，而經當事人於審判程序同意作
    為證據，法院審酌該言詞陳述或書面陳述作成時之情況，認
    為適當者，亦得為證據；當事人、代理人或辯護人於法院調
    查證據時，知有同法第159條第1項不得為證據之情形，而未
    於言詞辯論終結前聲明異議者，視為有前項之同意，刑事訴
    訟法第159條之5亦有明定。查檢察官、上訴人即被告王鼎夫
    及其辯護人於本院行準備程序時，對本判決以下引用具傳聞
    性質之審判外供述證據，均同意有證據能力（見本院卷第61
    頁），且迄於言詞辯論終結前均未聲明異議。本院審酌各該
    傳聞證據作成時之情況，均與本件待證事實具有關聯性，且
    查無證據足以證明言詞陳述之傳聞證據部分，陳述人有受外
    在干擾、不法取供或違反其自由意志而陳述之情形；書面陳
    述之傳聞證據部分，亦無遭變造或偽造之情事；衡酌各該傳
    聞證據，作為本案之證據亦屬適當，自均得為證據，而有證
    據能力。
貳、實體部分
一、認定犯罪事實所憑證據及理由　　
  ㈠上開事實，業據上訴人即被告王鼎夫（下稱被告）於原審及
    本院審理中均坦白承認（原審院卷第44頁反面、123、136 
    頁、本院卷第58、76頁），核與證人朱峰輝於警詢、偵查中
    之證述相符（高雄市政府警察局前鎮分局高市警前分偵字第
    10973369000號卷〈下稱警一卷〉第12至19頁、109年度偵字第
    20435號卷〈下稱偵一卷〉第13至17、43至45頁、109年度偵字
    第20436號卷〈下稱偵二卷〉第37至39頁），並有高雄市政府
    警察局前鎮分局扣押筆錄、扣押物品目錄表（受執行人：朱
    峰輝、被告）各1份、現場及扣案物品照片9張、被告與朱峰
    輝之微信ID翻拍照片及對話紀錄截圖5張、監視器錄影畫面
    翻拍照片4張等件在卷可佐（警一卷第20至24、36至40、47
    至51頁）；又扣案3包毒咖啡包經送驗後，均驗出第三級毒
    品Mephedrone成分，有高雄市立凱旋醫院110年01月07日高
    市凱醫驗字第66603號濫用藥物成品檢驗鑑定書1紙可考（偵
    一卷第69頁），足認被告上開任意性之自白與事實相符，堪
    予採為本案認定事實之基礎。
  ㈡公訴意旨雖認為被告業與朱峰輝談妥以每包新臺幣（下同）4
    00元之代價，購買含毒品成分之咖啡包等情，然據被告於原
    審審理中供稱：我本來要賣朱峰輝多少錢沒印象了，只是因
    為怕人家看到而先交付咖啡包，但實際上並未談到價格，之
    前我有跟朱峰輝通過電話，電話中朱峰輝沒有問價錢的事情
    ，到現場時，我還沒跟朱峰輝講到錢的事情就被警方查獲，
    如果沒有被警方查獲，朱峰輝有給錢我會收等語（原審院卷
    第44、123、136至137頁）。而依證人朱峰輝於警詢及偵查
    中證稱：我本來不認識被告，是上網亂看就加到微信，我跟
    被告說請你來找我方便嗎，被告就知道意思，我說數量3，
    「酒」，代表我要咖啡包三包，價錢還沒講好；我不清楚咖
    啡包3包市價多少，我跟被告是第1次見面，我跟被告約在「
    全家便利商店」，我告訴被告我在「全家便利商店」，被告
    傳訊息叫我直接走出來，我當時身上只帶400元，準備來跟
    被告購買扣案3包毒品咖啡包，被告在微信中說見面再談價
    錢，到的時候被告就直接丟3包到我包包裡面，還沒有講到
    價錢，也沒有交付，準備要講多少錢時警察就出現盤查，我
    嚇到趕快從包包把咖啡包拿出來放在摩托車上，我不知道要
    給被告多少錢，我想說400元最多買1包或2包，如果錢不夠
    ，我就不會買了，就看400元能買幾包等語（警一卷第12至1
    9頁、偵一卷第13至15、43至45頁、偵二卷第37至39頁）；
    而佐以被告與朱峰輝之微信ID翻拍照片及對話紀錄截圖（警
    一卷第47至49頁），顯示雙方會面之前確無在通訊軟體微信
    中談及毒品交易之金額之訊息，而與被告之上開供述及證人
    朱峰輝之上開證述相符。另參以員警簡郡成之職務報告記載
    ：於文林街與新光路口時，因見被告與朱峰輝神色可疑，當
    時員警行車經過時，僅見被告手上有交付不明物品予朱峰輝
    之動作，而手上接獲不明物品之朱峰輝正準備將物品放入自
    己所攜帶之斜背包內，員警見機當場對2人執行盤查，於上
    前盤查時，警方詢問2人剛在交付何物，朱峰輝立即向警方
    提出所拿取到之物品3包咖啡包接受盤查，員警進一步詢問2
    人為何物時，兩人便坦承說是摻有毒品之咖啡包，便當場查
    扣該3包毒品咖啡包；當時員警巡視過路口發現二人時，行
    經可見之角度，僅能看見被告將毒品咖啡包交付予朱峰輝之
    動作，當下並未能發見2人交付金錢之肢體動作，雖事後查
    知被告當時身上有1000元鈔1張、及其他百元鈔，朱鋒輝身
    上有4張100元鈔，亦無其他客觀事證可見當時2人是否完成
    毒品交易之行為，遂僅就可見犯行之相關物品進行查扣等語
    ，有員警簡郡成之職務報告在卷可參（偵二卷第35至36頁）
    ，再參以卷附監視器錄影畫面翻拍照片4 張：被告於案發當
    日（以下為監視器畫面顯示時間，較實際時間慢2 分鐘）11
    時12分45秒抵達現場，朱峰輝則於當日11時12分52秒走向被
    告準備交易，警方則是在同日11時12分57秒經過發現雙方交
    易過程（警一卷第50至51頁），足見在被告與朱峰輝會面並
    交付3 包毒品咖啡包交給朱峰輝之際，旋即遭警方查獲，亦
    與員警簡郡成之職務報告一致。是以被告供稱先交3 包毒品
    咖啡包交給朱峰輝，然尚未談妥價格之際即遭警查獲此情，
    即與上開事證相符，而堪採信。公訴意旨認為被告業與朱峰
    輝談妥以每包400 元之代價販賣上開毒品咖啡包3 包等情，
    既乏相關事證可資佐證，本院自無從為此認定。
  ㈢按犯罪之著手階段，係指行為人為實現犯意而開始實行犯罪
    構成要件之行為而言；就販賣毒品而言，以販賣者向他人洽
    商、兜售毒品，或與購買者就買賣毒品之標的物及價格意思
    表示一致時，均屬已經著手於販賣毒品之行為。故買賣雙方
    若已就購買毒品之內容意思表示一致，縱尚未交付毒品即經
    警方查獲而未完成，該次買賣應認已著手實行而未遂（最高
    法院100年度台上字第3511號判決意旨參照）；刑事法上販
    賣毒品之行為，以售賣者與購買者雙方就毒品標的物與價金
    等買賣要素之意思表示一致時，其民事上之買賣契約即已成
    立（是否有背於公序良俗而無效，係另一事），並得認為已
    經著手於販賣毒品構成要件之行為，但其販賣行為之完成與
    否，則有賴標的物之是否交付為區分既、未遂之標準。如僅
    達成契約之合致，而尚未交付標的物時，即不能論以該罪之
    既遂犯（最高法院100年度台上字第4254號判決要旨參照）
    ；販賣毒品犯罪行為之完成與否，係以標的物是否交付，作
    為區分既、未遂之標準；至於價金部分，只要買賣雙方意思
    合致，是否已完成交付，並不影響販賣毒品既遂之認定（最
    高法院108年度台上字第3093號判決要旨參照）。是以刑事
    犯罪類型為「販賣」者之既、未遂，係就買賣之內容意思表
    示一致時，以買賣標的物已否交付為既、未遂區分標準，若
    先行交付標的物，然其雙方尚未達成買賣意思合致，即難謂
    販賣已達既遂；因此時出賣人之販賣行為尚未完成，買受人
    之買入行為亦尚處於未遂階段，雖買受人現實上持有標的物
    （即標的物業已處於買受人以實力支配之狀態），然此時出
    賣人尚未基於移轉所有權之意思而將毒品之所有權移轉給買
    受人。經查：被告與朱峰輝尚未就扣案3包咖啡包之售價達
    成合致即遭查獲等情，已如前述。而被告係在與朱峰輝見面
    之際即先將毒咖啡包放入朱峰輝包包內此情，亦經本院認定
    如前。被告供稱因為怕被人看到，所以到現場就直接把3包
    咖啡包放到朱峰輝之包包內等語（原審院卷第137 頁），可
    見被告係因恐遭他人發現犯行而先將毒咖啡包交給朱峰輝，
    並非因與朱峰輝已達成買賣合意而基於移轉所有權之意思而
    交付毒品咖啡包，另依證人朱峰輝之上開證述，其亦尚未確
    定已經購得或取得上開毒品咖啡包，且證人朱峰輝復於偵查
    中表示：如果錢不夠，我就不會買了，就看400元能買幾包
    等語（偵一卷第45頁），是以縱令本案未當場遭警查獲，然
    依當時朱峰輝身上僅攜帶400元之狀況，尚難斷定雙方之後
    必能順利成交，則依上開說明，本案雙方既然尚未就扣案3
    包咖啡包之售價達成合致即遭查獲，應僅為未遂階段。
  ㈣被告於原審審理時證稱：我交付毒品給朱峰輝時，我是想說
    他如果要給我錢我就收，如果他不給我錢也就算了等語（原
    審院卷第123頁），被告選任辯護人因此辯護稱：被告主觀
    僅有販賣第三級毒品之不確定故意云云。惟朱峰輝前與被告
    互不相識，此次係欲向被告購買毒品咖啡包而相約見面等情
    ，業如前述，被告既與朱峰輝素不相識，若無利可圖，實難
    相信被告會甘冒遭查獲風險，出面交付毒品予朱峰輝，卻可
    接受其不給付價金，形同無償轉讓毒品予朱峰輝一事發生，
    被告前稱朱峰輝是否給付毒品價金均可接受等語，顯與常情
    不符，難認可採。是被告主觀除有營利之意圖外，其係基於
    販賣第三級毒品之直接故意而為本件犯行等情，同堪認定。
  ㈤本案事證明確，被告上開犯行堪予認定，應依法論科。
二、論罪科刑
    按Mephedrone（4-甲基甲基卡西酮）係毒品危害防制條例第
    2條第2項第3款所規定之第三級毒品，不得非法販賣。是核
    被告所為，係犯毒品危害防制條例第4條第6項、第3項之販
    賣第三級毒品未遂罪。公訴意旨認被告係犯毒品危害防制條
    例第4條第3項販賣第三級毒品既遂罪，雖有未合。惟犯罪之
    既、未遂，乃係犯罪狀態之不同，而非處罰之獨立規定，不
    生法條變更之問題。被告販賣第三級毒品犯行，僅止於未遂
    階段，應依刑法第25條第2項規定，按既遂犯之刑減輕之。
三、上訴論斷
　㈠原審認被告上開犯行事證明確，並審酌被告從事販賣毒品之
    行為藉以牟利，犯罪手法係以其通訊軟體與購毒者聯繫毒品
    交易事宜，進而戕害國民身心健康，所為實有不該，本案幸
    經警員查緝，及時遏止危害擴大，所為固有不該；惟念及被
    告於原審審理中已知坦承犯行之犯後態度尚可，另考量本案
    販售之毒品數量及預期獲利並非甚鉅；兼衡其教育程度、經
    濟狀況及其家庭情形、素行等刑法第57條所列之一切情狀（
    詳見警一卷第2頁），量處有期徒刑3年6月，並就沒收部分
    說明：
　1.扣案3包毒品咖啡包經檢驗後，驗出含有第三級毒品Mephedr
    one成分（偵一卷第69頁），屬違禁物，且當時被告與朱峰
    輝尚未完成交易，雖被告先行交給朱峰輝，然仍屬被告所有
    ，自應依刑法第38條第1項規定諭知沒收。包裝上開毒品之
    包裝袋因與其上所殘留之毒品難以析離，且無析離之實益與
    必要，應與所盛裝之毒品併同處分，併予沒收。至鑑驗耗損
    之微量毒品既已滅失，不另宣告沒收。
  2.扣案如附表編號2之手機1支，係被告所有供本案犯罪所用之
    物，此據被告自承在卷（參警一卷第5至8頁），並有被告與
    朱峰輝之微信ID翻拍照片及對話紀錄截圖可參（警一卷第40
    至42頁），依毒品危害防制條例第19第1項規定，應宣告沒
    收。
  3.至於被告位於高雄市○鎮區○○街000號2樓租屋處扣得之毒品
    咖啡包7包（警一卷第27至31頁），雖經檢驗含有第三級毒
    品Mephedrone成分（偵一卷第65至67頁），亦為違禁物，然
    被告供稱上開咖啡包是買來本來要自己施用等語（警一卷第
    9頁），卷內復無證據證明與被告本案犯行有關，或為被告
    預備販賣之物，而單純持有第三級毒品（無證據證明純質淨
    重已逾法定數量）刑事上亦無處罰，即無須在本案諭知沒收
    。
  ㈡被告上訴意旨略以：本件被告係基於不確定之販賣故意，所
    欲販賣者僅係3包毒品咖啡包，又屬犯罪未遂，被告未取得
    任何價金和利益，購毒者亦未施用造成身體危害，其法益侵
    害性與一般販賣之犯罪情狀顯然較輕。本件在客觀上足以引
    起一般同情，而有情堪憫恕之處，請求再依刑法第59條規定
    對於被告予以減刑。經查：按犯罪之情狀顯可憫恕，認科以
    最低度刑仍嫌過重者，固得依據刑法第59條規定酌量減輕其
    刑。條文所謂犯罪情狀，必須有特殊之環境及原因，在客觀
    上顯然足以引起一般同情，認為縱予宣告法定最低刑度猶嫌
    過重；而所謂犯罪情狀顯可憫恕，係指裁判者審酌刑法第57
    條各款所列事項以行為人之責任為基礎之一切情狀，予以全
    盤考量後，認其程度已達顯可憫恕之程度，始有其適用。又
    法條所謂最低度刑，在遇有其他法定減輕其刑之事由者，則
    是指適用該法定減輕其刑事由後之最低刑度而言。本院審酌
    毒品除戕害施用者之身心健康外，亦造成整體國力之實質衰
    減，且吸食毒品者為取得購買毒品所需之金錢，往往衍生家
    庭、社會治安問題，因之政府近年來為革除毒品之危害，大
    力宣導毒品禁誡。查被告係智識成熟之成年人且有相當社會
    生活經驗，其明知毒品產生危害深遠，卻為賺取利益而販賣
    第三級毒品，所為對社會安全秩序有所影響，並助長毒品氾
    濫，尤其被告販賣第三級毒品犯行，依前開事由加重、減輕
    其刑後，最低法定刑為有期徒刑3年6月，相較原先法定最低
    度刑為7年有期徒刑，已大幅降低，又被告係基於直接故意
    ，而非不確定故意而為本件犯行等情，業如前述，上訴意旨
    所稱被告販賣毒品數量非多，未獲取任何代價，亦未造成施
    用者身體危害等節，尚不足認被告犯罪另有特殊之原因與環
    境，在客觀上足以引起一般同情，如宣告上揭減輕其刑後之
    法定最低度刑，猶嫌過重之情事，是本件自無援引刑法第59
    條規定減輕其刑之必要，是原判決未適用刑法第59條予以酌
    減其刑，並無不當。
　㈢經核本件原判決認事用法，核無不合，量刑亦屬允當。被告
    以原判決未依刑法第59條規定減刑等情，指摘原判決不當，
    為無理由，其上訴應予駁回。
據上論斷，依刑事訴訟法第368條，判決如主文。
本案經檢察官高永翰提起公訴，檢察官張益昌到庭執行職務。
中　　華　　民　　國　　111 　年　　5 　　月　　18　　日
                  刑事第八庭　　審判長法　官　邱明弘
　　　　　　　　　　　　　　　　　　  法　官　林書慧
　　　　　　　　　　　　　　　　　 　 法　官　黃宗揚
以上正本證明與原本無異。
如不服本判決應於收受本判決後20日內向本院提出上訴書狀，其
未敘述上訴理由者，並得於提起上訴後20日內向本院補提理由書
狀（均須按他造當事人之人數附繕本）「切勿逕送上級法院」。
中　　華　　民　　國　　111 　年　　5 　　月　　18　　日
　　　　　　　　　　　　　　　　　　　書記官  秦富潔
　　　　　　　　　　　　　　　　　　　　　　　
附錄本判決論罪科刑所依據之法條：
毒品危害防制條例第4 條
製造、運輸、販賣第一級毒品者，處死刑或無期徒刑；處無期徒
刑者，得併科新臺幣3 千萬元以下罰金。
製造、運輸、販賣第二級毒品者，處無期徒刑或10年以上有期徒
刑，得併科新臺幣1 千5 百萬元以下罰金。
製造、運輸、販賣第三級毒品者，處7 年以上有期徒刑，得併科
新臺幣1 千萬元以下罰金。
製造、運輸、販賣第四級毒品者，處5 年以上12年以下有期徒刑
，得併科新臺幣5 百萬元以下罰金。
製造、運輸、販賣專供製造或施用毒品之器具者，處1 年以上7
年以下有期徒刑，得併科新臺幣150萬元以下罰金。
前5 項之未遂犯罰之。

附表：
編號 物品名稱及數量 備註 1 毒品咖啡包3 包（均含包裝袋） 均含第三級毒品Mephedrone成分，檢驗前淨重分別為6.186 、5.481 、6.418 公克，檢驗後淨重分別為5.001 、4.255 、5.169 公克，純度分別為0.42％、0.5 ％、0.51％，純質淨重分別為0.026 、0.027、0.033 公克（見偵一卷第69頁）。 2 Iphone手機1 支（IMEI：000000000000000） 含門號0000000000號SIM 卡1 張